臺灣板橋地方法院刑事裁定　　　　　　　95年度聲判字第90號
聲　請　人　訊碟科技股份有限公司
代　表　人　戊○○
代　理　人　林耀泉　律師
被　　　告　丙○○
　　　　　　　　　　國民
　　　　　　丁○○
　　　　　　乙○○
　　　　　　　　　　國民
　　　　　　甲○○
　　　　　　　　　　國民
上列聲請人因告訴被告等背信案件，不服臺灣高等法院檢察署95
年度上聲議字第4527號駁回再議之處分（原不起訴處分案號：臺
灣板橋地方法院檢察署95年度偵字第2293號），聲請交付審判，
本院裁定如下：
    主  文
聲請駁回。
    理  由
一、按告訴人不服上級法院檢察署檢察長或檢察總長認再議無理
    由而駁回之處分者，得於接受處分書後10日內委任律師提出
    理由狀，向該管第一審法院聲請交付審判；又法院認為交付
    審判之聲請不合法或無理由者，應駁回之，刑事訴訟法第25
    8 條之1 、第258 條之3 第2 項前段分別定有明文。本件聲
    請人訊碟科技股份有限公司（下稱訊碟公司）以被告丙○○
    、丁○○、乙○○、甲○○等人涉犯背信罪嫌，向臺灣板橋
    地方法院檢察署檢察官提出告訴，經該署檢察官認被告等人
    犯罪嫌疑不足，於民國95年9 月18日以95年度偵字第2293號
    為不起訴處分後，聲請人不服聲請再議，復經臺灣高等法院
    檢察署檢察長以再議為無理由，而於95年10月23日以95年度
    上聲議字第4527號處分書駁回再議，此業經本院依職權調閱
    臺灣板橋地方法院檢察署95年度偵字第2293號偵查卷宗全卷
    核閱無誤；又聲請人係於95年11月14日收受前揭駁回再議之
    處分書，有送達證書1 紙在卷可稽，聲請人聲請交付審判之
    期間（10日），加計聲請人因址設臺北縣中和市之在途期間
    2 日，應於95年11月26日屆滿；本件聲請人於95年11月23日
    提出本件交付審判之聲請（原誤送臺灣板橋地方法院檢察署
    ，經該署移送本院），有本件聲請狀首頁之收狀戳在卷可按
    ，故本件聲請程序於法核無不合，先予敘明。
二、聲請意旨略以：
  (一)被告丙○○部分：被告丙○○於92年至94年間，擔任聲請人
    訊碟公司之監察人，係為聲請人處理事務之人，且依公司法
    之相關規定，被告丙○○亦負有監督公司業務執行及制止董
    事會或董事違法行為之義務；本件由同案被告即聲請人當時
    之公司董事呂學仁、田政溫、呂陳慧晶等人（均另案由臺灣
    板橋地方法院檢察署發布通緝中）代表聲請人與登山營造股
    份有限公司（下稱登山公司）所簽訂之林口華亞廠第一期大
    樓新建工程承攬契約，於92年9 月9 日所簽訂之契約中，承
    攬報酬之金額為10億8,000 萬餘元，然於93年3 月間，竟又
    再簽立1 份承攬契約，承攬報酬金額暴增為14億1,000 萬餘
    元，且日期係偽填為與第1 份承攬契約同日之92年9 月9 日
    ，顯見該第2 份承攬契約係事後虛構，以利呂學仁等人向銀
    行辦理聯貸藉以掏空公司等不法用途；又呂學仁、呂陳慧晶
    等人前於92年9 月4 日，即因違反證券交易法遭法院判刑，
    被告陳政終身為聲請人之公司監察人，自應注意本件高達10
    餘億元之承攬契約是否亦涉及不法情事，並查閱相關契約、
    文件之內容、詢問承攬金額何以暴增之緣由，惟被告丙○○
    均置諸不問，顯見其對於聲請人之公司業務經營已完全放任
    由誠信有問題之呂學仁、呂陳慧晶等人任意操控，其原因若
    非因其係呂陳慧晶之弟、呂學仁之妻舅而蓄意包庇，即係另
    有利益輸送，否則其何願甘冒對公司或股東負賠償責任之風
    險，而對呂學仁等人之不法行為置若罔聞？被告丙○○有為
    自己或第三人不法之利益，或損害聲請人利益之背信意圖，
    甚屬明確，其背信行為亦已致聲請人受有損害，自應論以刑
    法第342 條之背信罪。原檢未予詳查，竟維持原偵查檢察官
    對於被告丙○○所為之不起訴處分，而為駁回再議之處分，
    殊屬不當。
  (二)被告丁○○、乙○○、甲○○部分：被告丁○○、乙○○、
    甲○○等人均為登山公司之董事，被告丁○○更為代表登山
    公司與呂學仁等人簽訂前揭承攬契約（含第1 份、第2 份契
    約）之人；前揭金額暴增之第2 份承攬契約，實係供呂學仁
    等人向銀行辦理聯貸藉以掏空聲請人公司資產之不法用途，
    此已詳前述，該第2 份承攬契約不僅浮增工程款，且為使浮
    增之工程款合理化，更加列虛增之工程項目，雙方自始均知
    悉該等虛增之工程項目非屬真正契約之範圍，無須施作；又
    依第1 份承攬契約之約定，該項工程為總價承攬，若屬契約
    已列明之工程項目，縱有增加施作之支出，承攬人亦不得向
    定作人請求加價，且對於非約定工程項目內之工程，則須經
    雙方當事人同意、議價後，始得依工程追加之方式施作；倘
    如被告丁○○所言，係因該工程追加致工程總價暴漲，然本
    件並未見任何工程追加之文書、協議，且雙方又何須以重訂
    第2 份承攬契約之複雜方式取代契約已有約定之簡易協議工
    程追加方式？此益徵該第2 份承攬契約，確有不法之情事，
    縱登山公司有依該第2 份承攬契約之金額繳納稅額之事實，
    此亦僅為渠等以合法掩護非法之手段，無解於渠等之犯行；
    被告丁○○為代表登山公司簽訂上開第2 份承攬契約之人，
    被告乙○○、甲○○則係當時登山公司之董事，負責登山公
    司業務之執行，依上所述，可合理推知渠等間具有利益分贓
    之情事，即被告丁○○等人利用以登山公司名義簽訂承攬契
    約之行為，對於呂學仁等人之背信行為具有犯罪支配影響力
    ，蓋若無被告丁○○等人之配合，呂學仁等人根本無法達其
    掏空聲請人公司資產之目的，依刑法第31條第1 項規定，被
    告丁○○、乙○○、甲○○等人仍屬呂學仁等人之共犯，亦
    應論以刑法第342 條之背信罪。原檢未予詳查，竟維持原偵
    查檢察官對於被告丁○○、乙○○、甲○○等人所為之不起
    訴處分，而為駁回再議之處分，亦屬違法。
  (三)綜上所述，被告丙○○、丁○○、乙○○、甲○○等人均涉
    犯背信罪，事證明確，惟原不起訴處分及駁回再議之處分均
    未詳予查證，顯有違法不當，爰依法聲請將本案交付審判云
    云。
三、按犯罪事實應依證據認定之，無證據不得認定犯罪事實；又
    不能證明被告犯罪者，應諭知無罪之判決，刑事訴訟法第15
    4 條第2 項、第301 條第1 項分別定有明文。又犯罪事實之
    認定，應憑真實之證據，倘證據是否真實尚欠明確，自難以
    擬制推測之方式，為其判斷之基礎；而認定犯罪事實之證據
    係指足以認定被告確有犯罪行為之積極證據而言，該項證據
    自須適合於被告犯罪事實之認定，始得採為斷罪之資料；刑
    事訴訟上證明之資料，無論為直接或間接證據，均須達於通
    常一般之人均不致有所懷疑，而得確信其為真實之程度，始
    得據為有罪之認定，若其關於被告是否犯罪之證明未能達此
    程度，而有合理懷疑之存在，致使無從形成有罪之確信，根
    據「罪證有疑，利於被告」之證據法則，即不得遽為不利被
    告之認定；其以情況證據（即間接證據）斷罪時，尤須基於
    該證據在直接關係上所可證明之他項情況事實，本乎推理作
    用足以確證被告有罪，方為合法，不得徒憑主觀上之推想，
    將一般經驗有利被告之其他合理情況逕予排除，最高法院53
    年臺上字第656 號、29年上字第3105號、76年臺上字第4986
    號、32年上字第67號分別著有判例可資參照。
四、原檢經調查後，認以：
  (一)被告丙○○部分：依聲請人之指訴及卷附契約書、清償同意
    書等，均無從認被告丙○○曾參與本件承攬契約之協商過程
    ，且本件承攬契約之簽訂、發包及事後清償同意書之書立，
    亦均係由呂學仁等人主導作成，並無積極事證足認被告丙○○有何參與其中，或與呂學仁等人有何犯意聯絡之可言；再
    依聲請人95年8 月7 日陳報狀所載，前揭第1 份承攬契約係
    呂學仁潛逃出境數月後，始由聲請人之公司人員找出，而呂
    學仁係94年5 月潛逃出境並遭通緝，是被告丙○○所辯：伊
    雖有參與股東會，但只看到相關報告，並未看過相關契約書
    或其他書面資料等語，應屬可信；被告丙○○既未曾接觸本
    件承攬契約書，已難認其知悉當中有弊，復查無證據足認被
    告丙○○與呂學仁等人間有何犯意聯絡及行為分擔，自不得
    僅以被告丙○○係呂學仁妻舅之事實，即遽以推測之方式，
    認其確有背信之故意及違背任務之行為，而以背信罪相繩。
  (二)被告丁○○、乙○○、甲○○部分：聲請人雖認前揭第2 份
    承攬契約係屬虛構云云，惟聲請人與登山公司間另於與本件
    相關之請求清償債務民事訴訟程序中（臺灣高等法院95年度
    重上字第9 號），法院業已認定該第1 份承攬契約與第2 份
    承攬契約分屬不同之契約，其各自所列之工程項目、單價等
    均非完全一致，第2 份承攬契約非僅在虛增第1 份承攬契約
    金額，而係另一有效之契約，因認聲請人之主張並非可取，
    而判決聲請人敗訴，有該判決書影本附卷可稽；且聲請人於
    94年7 月22日所提之告訴狀中，亦提及雙方實際認知及實際
    之工程總價應為12億9,000 萬餘元，非僅第1 份承攬契約所
    載之10億8,000 萬餘元，益徵第2 份承攬契約之施工項目確
    比第1 份承攬契約有所增加，並非單純為虛增金額而簽訂，
    是被告丁○○所辯：第2 份承攬契約係於各項細部工程之項
    目均確定後，始行簽訂，以取代較為概略之第1 份承攬契約
    等語，尚非全然無據，而本件工程之承攬報酬究以若干為合
    理，純屬民事糾葛，非可徒憑聲請人主觀上認為第2 份承攬
    契約金額過高，即認被告丁○○、乙○○、甲○○等人與呂
    學仁等人間有何背信之犯意聯絡及行為分擔可言，自無從對
    渠等以刑法上之背信罪相繩。
五、原檢綜合審酌偵查中所有之事證資料，認被告丙○○對於呂
    學仁等人與登山公司所簽訂之前揭承攬契約內容，事前既未
    曾參與協商，事後復未實際接觸閱覽，無論該承攬契約是否
    涉及掏空聲請人公司資產之不法情事，均非被告丙○○所得
    知悉；另被告丁○○代表登山公司與呂學仁等人所簽訂之前
    揭第2 份承攬契約，其約定之報酬金額雖較第1 份承攬契約
    約定者為高，惟該第2 份承攬契約另包含增加之工程，與第
    1 份承攬契約所約定之施工項目並不相同，尚非單純為虛增
    原約定金額而簽訂，至工程承攬報酬之合理金額為若干，僅
    屬民事糾葛，非可逕以聲請人主觀認為約定金額過高，即逕
    認被告丁○○、登山公司之其餘董事即被告乙○○、甲○○
    等人與呂學仁等人間，有何共犯背信罪之事實；此外，復查
    無其他積極證據足認被告丙○○、丁○○、乙○○、甲○○
    等人有何聲請人所指之背信行為，自無從對渠等以刑法上之
    背信罪名相繩，因認被告4 人被訴背信罪之犯罪嫌疑均尚有
    不足，而為駁回聲請人再議之處分；經本院調取全部偵查卷
    宗詳予核閱後，認依偵查中曾顯現之證據，聲請人所指摘被
    告4 人涉犯背信罪嫌之不利事證，業據檢察機關詳為調查或
    斟酌，而原不起訴處分及原檢駁回再議聲請之處分所載理由
    ，亦無何違背經驗法則、論理法則或其他證據法則之情形；
    原檢採證認事，並無何違法或不當之處，本件聲請人聲請交
    付審判，為無理由，應予駁回。
據上論斷，應依刑事訴訟法第258 條之3 第2 項前段，裁定如主
文。
中　　華　　民　　國　　96　　年　　6 　　月　　11　　日
                  刑事第四庭  審判長法  官  王復生
                                    法  官  陳靜茹
                                    法  官  劉景宜
以上正本證明與原本無異
本裁定不得抗告
                                    書記官　謝秀青
中　　華　　民　　國　　96　　年　　6 　　月　　13　　日
